【裁判字號】    97,聲,54
【裁判日期】    970225
【裁判案由】    訴訟救助
【裁判全文】
臺灣高等法院民事裁定                    97年度聲字第54號
聲  請  人  丙○○
            甲○○
            乙○○
上列聲請人因與相對人國泰世華商業銀行股份有限公司、丁○○
、戊○○間請求侵權行為損害賠償事件（本院97年度重上字64號
）聲請訴訟救助，本院裁定如下：
    主  文
准予訴訟救助。
    理  由
一、本件聲請意旨略以：聲請人之信用原本極佳，或可以借貸方
    式籌措訴訟費用，惟相對人國泰世華商業銀行股份有限公司
    竟於聯合徵信中心資料中註記聲請人授信異常，致聲請人信
    用破產，已無從向任何銀行借款，並因無資力繳交綜合所得
    稅、營業稅等稅款，已遭法務部行政執行署強制執行、內政
    部入出國及移民署限制出境，顯無資力繳交本件裁判費。又
    聲請人提起之本案訴訟，並非顯無勝訴之望，爰依民事訴訟
    法第107條第1項規定，就聲請人聲明上訴部分，聲請訴訟救
    助等語。
二、按民事訴訟法第107條第1項規定：「當事人無資力支出訴訟
    費用者，法院應依聲請，以裁定准予訴訟救助。但顯無勝訴
    之望者，不在此限。」此項請求救助之事由，依同法第109
    條第2項、第284條之規定，應提出可使法院信其主張為真實
    之一切證據釋明之。所謂無資力，係指窘於生活，且缺乏經
    濟信用者而言，非指當事人全無財產，若當事人雖有財產而
    不能自由處分，如無籌措款項以支出訴訟費用之信用技能，
    即為無資力支出訴訟費用（最高法院18年抗字第191號、29
    年抗字第179號判例意旨參照）。
三、經查：
（一）聲請人丙○○：95年度所得總額為新台幣（下同）8,078
      元、各項投資財產總額為1,320,000元，至91年9月底之呆
      帳金額則為125,638,000元，另依財政部96年7月25日函載
      有：丙○○欠繳綜合所得稅3,025,277元遭限制出境等語
      ，有綜合所得稅各類所得資料清單、財產歸屬資料清單、
      聯合徵信中心個人綜合信用資訊、財政部函可按（本院卷
      第7至8頁、13至15頁、23頁）。
（二）聲請人甲○○：95年度所得為683,316元、各項投資之財
      產總額為542,270元，至91年9月底之呆帳金額則有128,08
      4,000元，另據財政部96年1月11日函載有：甲○○因欠繳
      稅捐及罰鍰1,215,729元，遭限制出境等語，有綜合所得
      稅各類所得資料清單、財產歸屬資料清單、聯合徵信中心
      個人綜合信用資訊、財政部函可憑（本院卷第9至10頁、
      16至18頁、24頁）
（三）聲請人乙○○：95年度所得為493,033元、各項投資之財
      產總額為724,540元，至91年9月底之催收金額則有205,61
      4,000元，另據內政部95年8月23日函載有：乙○○因欠繳
      稅捐及罰鍰，禁止出境等語，亦有綜合所得稅各類所得資
      料清單、財產歸屬資料清單、聯合徵信中心個人綜合信用
      資訊、內政部函可憑（本院卷第11至12頁、19至21頁、25
      頁）。
（四）綜上，聲請人雖有上開之所得及財產，惟亦有前述之負債
      、欠稅、限制出境等情事，則揆諸上揭二之說明，堪認聲
      請人確已窘於生活，並缺乏經濟上之信用，且聲請人提起
      之本案訴訟，亦非顯無勝訴之望，核與民事訴訟法第107
      條第1項規定相符，從而，聲請人聲請本件訴訟救助，即
      無不合，應予准許。
四、據上論結，本件聲請為有理由，爰裁定如主文。
中    華    民    國    97    年    2     月    25    日
                    民事第十二庭
                       審判長法  官   陳駿璧
                             法  官   王麗莉
                             法  官   陳邦豪
正本係照原本作成。
如不服本裁定，應於收受送達後10日內向本院提出抗告狀，並應
繳納抗告費新台幣１千元。
中    華    民    國    97    年    2     月    25    日
                             書記官   李佳樺


司法院資訊處製作；財團法人民間司法改革基金會備份。
